【裁判字號】    95,易,29
【裁判日期】    950428
【裁判案由】    竊盜
【裁判全文】
臺灣桃園地方法院刑事判決               95年度易字第29號
公  訴  人  台灣桃園地方法院檢察署檢察官
被      告  乙○○
上列被告因竊盜案件，經檢察官提起公訴（94年度偵字第16409
號），本院判決如下：
    主  文
乙○○攜帶兇器竊盜，處有期徒刑捌月。
    事  實
一、乙○○基於意圖為自己不法所有之犯意，於94年5 月13日15
    時30分許，騎乘車牌號碼CMR －729 號重型機車，並攜帶客
    觀上足以對人之生命、身體造成危害之鋤頭、電纜剪各1 把
    ，前往桃園縣楊梅鎮○○路○ 段78號真愛一家有限公司經營
    之楊梅農場倉庫後方樹林內，先以鋤頭挖出半埋藏於地、內
    有電纜線之塑膠管並將塑膠管敲破後，再以電纜剪將其內之
    電纜線剪斷，竊取3 條各約10公尺長之電纜線，得手後將電
    纜線裝袋置旁，適為前往巡邏之該公司總督導甲○○當場發
    覺，乙○○即佯稱機車故障暫覓該處躲雨，甲○○乃要求乙○○返回公司說明，乙○○即乘機走至機車旁，旋即騎乘機
    車逃逸。嗣警據報前往現場，並扣得上開鋤頭1 支及與本案
    無關之紅色背包1 只，而循線查獲上情。
二、案經桃園縣政府警察局楊梅分局報請臺灣桃園地方法院檢察
    署檢察官偵查起訴。
    理  由
一、訊據被告乙○○固坦承上開車牌號碼CMR －729 號重型機車
    為其所有平日用於上班交通工具使用一情，惟矢口否認有何
    竊盜犯行，辯稱：其未曾前往上開處所，案發當日其係在上
    班，而上開機車於案發前之2 、3 日恰好出借予綽號「阿義
    」之友人使用云云。經查：
  (一)上開犯罪事實，業據在場目擊證人甲○○證述明確，甲○○
    於警詢中證稱：案發當日因農場內停電，伊前往巡邏時，見
    被告手持電纜剪正在剪電纜線，被伊發現後即騎乘車牌號碼
    CMR －729 號重型機車逃逸等語（見偵查卷第10頁），並明
    確指認被告相貌詳細情形（見偵查卷第10、12、17頁），而
    按被告以外之人（包括證人、鑑定人、告訴人、被害人及共
    同被告等）於審判外之陳述雖不符刑事訴訟法第159 條之1
    至之4 等4 條之規定，而經當事人於審判程序同意作為證據
    ，法院審酌該言詞陳述或書面陳述作成時之情況，認為適當
    者，亦得為證據；當事人、代理人或辯護人於法院調查證據
    時，知有刑事訴訟法第159 條第1 項不得為證據之情形，而
    未於言詞辯論終結前聲明異議者，視為有前項之同意，同法
    第159 條之5 定有明文。立法意旨在於傳聞證據未經當事人
    之反對詰問予以核實，原則上先予排除。惟若當事人已放棄
    反對詰問權，於審判程序中表明同意該等傳聞證據可作為證
    據；或於言詞辯論終結前未聲明異議，基於尊重當事人對傳
    聞證據之處分權，及證據資料愈豐富，愈有助於真實發見之
    理念，且強化言詞辯論主義，使訴訟程序得以順暢進行，上
    開傳聞證據亦均具有證據能力。而查，證人甲○○於警詢中
    為上開證述，其性質雖屬傳聞證據，惟其所為之警詢筆錄內
    容，業經本院於準備程序時予以提示並告以要旨，且經檢察
    官及被告等人表示意見，當事人已知上述筆錄乃傳聞證據，
    未於言詞辯論終結前對該等筆錄內容異議，及聲請傳喚證人
    甲○○到庭詰問，此有本院卷可憑，本院審酌上開筆錄作成
    時，較無人情施壓或干擾，亦無不當取供之情形，認為以之
    作為本案之證據亦屬適當，是證人甲○○於警詢證言自具有
    證據能力，附此敘明；且證人甲○○於偵查中再具結證稱：
    案發時因農場突遭停電，伊隨即前往倉庫後方巡視，見1名
    年輕人手持紅色電纜剪，其旁則有已剪下之電纜線裝袋及鋤
    頭等物，該名年輕人隨即向之佯稱機車壞掉，其係暫覓該處
    躲雨一詞，然經伊要求該人同行說明後，該人即乘機走至機
    車旁，旋即騎乘機車逃逸，而伊所見該名偷電纜線之竊嫌確
    定即是在庭之被告無誤等語（見偵查卷第29頁），而查證人
    甲○○於偵查中之證述，亦無違法取供或其他顯有不可信之
    情形，復據被告同時在庭可資保障其反對詰問之權利，是以
    依刑事訴訟法第159 條之1 第2 項之規定，其於偵查中所為
    之證述亦有證據能力，併此敘明。互核證人甲○○於警詢、
    偵查中之證詞，其就目擊被告行竊情形之細節均一致，且案
    發時甲○○猶與竊嫌有正面接觸，對於竊嫌相貌情形自係深
    刻，況且，甲○○當場目擊竊嫌駕車車號，經警調閱車籍資
    料結果，更係被告所有，有車籍作業系統－查詢認可資料在
    卷可稽，此外，復有鋤頭1 支扣案可佐，證人甲○○上開證
    詞，洵屬可信。足認案發當時在場行竊之人，即係被告，至
    為灼然。
  (二)被告固以前詞置辯，惟查：
  1.其辯稱案發日係在上班，並無前往竊案現場云云，然經向被
    告公司調取94年5 月被告之出勤紀錄，其上記載被告於案發
    當日確未上班（見偵查卷第18頁），且據證人丙○○即被告
    任職公司主管於本院審理時具結證稱：該日被告並未到公司
    上班，伊當時猶撥打被告家裡及手機電話，但均無人接聽等
    語（見本院卷第30頁）；證人丙○○於案發之初，亦向警陳
    稱：被告於該日並未上班等語（見偵查卷第20頁，此雖係審
    判外陳述，然被告於本院調查證據時，知有上開情形，未於
    本院言詞辯論終結前提出異議，本院審酌上開證據並無證明
    力明顯過低或違法取供等欠缺適當性之情形，認上開證述有
    證據能力，附此敘明），證人丙○○於案發之初迄今證述均
    屬一致，且甚係被告上司，其關係反較素昧平生之被害人更
    為熟絡密切，與本案亦無何利害可言，又經具結，其證詞自
    屬可信。被告所辯案發之際正在上班云云，即非事實，難認
    可採。
  2.被告雖又辯稱係因當日上班忘記打卡云云，然其不僅案發當
    日並無「上班」之打卡紀錄，亦無「下班」之打卡紀錄，其
    是否確有出勤，實屬可疑。且據證人丙○○當庭證稱：員工
    不論係遲到或早退，皆須經伊簽名確認，如員工有上班卻忘
    記打卡，必須由伊在該日出勤紀錄處簽名補充註記等語（見
    本院卷第30頁），其所證核與卷附被告出勤紀錄上94年5 月
    1 日上班欄位註記「8 ：00賴」之記載相符，應屬可信。而
    被告於案發日（94年5 月13日）並無出勤紀錄，亦無任何丙○○簽名註記，有上開出勤打卡紀錄可稽，其所辯忘記打卡
    一節，即與上開出勤管理紀錄情形相違，況員工出勤之核實
    紀錄攸關其薪資之發放，乃係錙珠必較之事，豈容漏載而徒
    為白工之理？被告前揭辯解，顯與常情相悖，即難採信。又
    被告於本院請求傳喚徐華祥乙節，業經其於本院審理時捨棄
    在案，且依上所述，其案發時未上班之事實甚明，核無調查
    之必要，併此敘明。
  3.被告復再辯稱：上開車輛恰於案發前2 、3 日出借予綽號「
    阿義」之友人，該車嗣經遺失，伊於勒戒出來後有報案，車
    子是後來找到的云云。然經質之「阿義」真實姓名、年籍資
    料，其均稱不詳，且亦無法聯絡到「阿義」等語，可見「阿
    義」乃係其相當陌生之人，而機車非屬低價之物，且為被告
    平日代步使用之重要工具，渠焉能輕易出借予如此不詳之人
    ，實非合理。況且，倘「阿義」不將該車按期返還，被告豈
    非無從索討而無端受損？再者，以本件案發日之94年5 月13
    日而計，被告自陳其報案車輛失竊之時間，乃遲至其為警調
    查後，自勒戒所釋放之94年7 月6 日以後始為，其可信度亦
    屬可疑。被告上開所辯，核係卸責之詞，要難憑採。
  (三)綜上所述，被告所辯要屬卸責之詞，並不可採。本件竊盜之
    事證明確，被告上開犯行，洵堪認定，自應依法論科。
三、按所謂兇器其種類並無限制，凡客觀上足對人之生命、身體
    、安全構成威脅，具有危險性之兇器均屬之，最高法院92年
    度臺上字第1332號著有判決可資參照。扣案之鋤頭及未扣案
    之電纜剪，均屬金屬材質，該鋤頭足以挖出塑膠管且將之敲
    碎，而該鐵剪足以將電纜線剪斷，顯見其質地堅硬，客觀上
    具危險性而足以對人之生命、身體、安全形成威脅，要屬兇
    器無疑。核被告乙○○所為，係犯刑法第321 條第1 項第3
    款攜帶兇器竊盜罪。爰審酌被告前有施用毒品前案紀錄，有
    臺灣高等法院被告前案紀錄表在卷可稽，素行不佳，仍不知
    悛悔，復不思循正途牟利，及犯罪手段係以鋤頭將半埋於地
    之塑膠管挖出敲破，再剪斷其內之電纜線，行徑乖張，並造
    成停電之所生危害情形，且犯後不知悔悟，而公訴人具體求
    刑1 年尚嫌過重等一切情狀，量處如主文所示之刑，以示懲
    儆。未扣案之電纜剪1 支，既未扣案，無證據證明其尚存在
    ，為免沒收之困擾，爰不宣告沒收。另扣案之鋤頭1 支，非
    違禁物，且觀諸卷內並無積極證據足以證明係被告所有，被
    告就此復為否認，本院尚難僅以被告持有該物之舉，即遽認
    該物係屬被告所有，暨扣案之紅色背包，觀諸全卷資料，並
    無證據證明該紅色背包與本件被告竊盜犯行有何關連，爰均
    不予宣告沒收，附此敘明。
據上論斷，應依刑事訴訟法第299 條第1 項，刑法第321 條第1
項第3款，判決如主文。
本案經檢察官嵇珮晶到庭執行職務。
中    華    民    國    95    年    4     月    28    日
                 刑事第九庭審判長法  官  何燕蓉
                                 法  官  胡芷瑜
                                 法  官  蘇琬能
以上正本證明與原本無異。
如不服本判決，應於判決送達後10日內，向本院提出上訴書狀（
應附繕本），上訴於臺灣高等法院。
                                 書記官  江世亨
中    華    民    國    95    年    5     月    1     日
論罪科刑法條
中華民國刑法第321條
犯竊盜罪而有左列情形之一者，處六月以上、五年以下有期徒刑
：
一  於夜間侵入住宅或有人居住之建築物、船艦或隱匿其內而犯
    之者。
二  毀越門扇、牆垣或其他安全設備而犯之者。
三  攜帶兇器而犯之者。
四  結夥三人以上而犯之者。
五  乘火災、水災或其他災害之際而犯之者。
六  在車站或埠頭而犯之者。
前項之未遂犯罰之。


司法院資訊處製作；財團法人民間司法改革基金會備份。
